【裁判字號】    98,審訴,53
【裁判日期】    980331
【裁判案由】    違反藥事法等
【裁判全文】
臺灣士林地方法院刑事判決              98年度審訴字第53號
公  訴  人  臺灣士林地方法院檢察署檢察官
被      告  甲○○
                    （另案於臺灣新竹監獄執行中）
            乙○○
上列被告因違反藥事法等案件，經檢察官提起公訴（97年度偵字
第5341號），被告於準備程序中就被訴事實為有罪陳述，本院合
議庭裁定改行簡式審判程序，並判決如下：
    主  文
甲○○明知為禁藥而轉讓，累犯，處有期徒刑柒月。
乙○○明知為禁藥而轉讓，處有期徒刑陸月，扣案第二級毒品安
非他命貳包（驗餘淨重零點零貳伍捌公克）沒收銷燬。又持有第
一級毒品，處有期徒刑月，扣案之第一級毒品海洛因貳包（合
計淨重零點壹玖公克）沒收銷燬。應執行有期徒刑捌月，扣案之
第一級毒品海洛因貳包（合計淨重零點壹玖公克）及第二級毒品
安非他命貳包（驗餘淨重零點零貳伍捌公克）均沒收銷燬。
    事  實
一、甲○○前曾因施用毒品案件，經臺灣士林地方法院95年度簡
    字第411 號判決處有期徒刑3 月確定，甫於民國96年4 月21
    日執行完畢出監，猶不知悔改，自97年4 月上旬起，借宿在
    臺北縣淡水鎮○○路120 之1 號2 樓乙○○與其前夫陳志忠
    （另為不起訴處分）住處，甲○○與乙○○等2 人當時均染
    有施用第二級毒品安非他命毒品之習慣，明知安非他命係藥
    事法第22條第1 項第1 款所列管之禁藥，亦為毒品危害防制
    條例第2 條第2 項第2 款所列管之第二級毒品，依法不得轉
    讓，竟均基於轉讓禁藥即第二級毒品安非他命之犯意，甲○
    ○於97年4 月5 日，在上址處所，無償轉讓禁藥即第二級毒
    品安非他命供乙○○施用（乙○○施用毒品部分另聲請簡易
    判決處刑）。乙○○則於同年月6 日，在上址處所，與甲○
    ○合意，無償轉讓禁藥即第二級毒品安非他命供甲○○施用
    ，並將安非他命置於該處所客廳桌上，由甲○○於6 日、7
    日自行取用各1 次（甲○○施用毒品部分另行起訴）。
二、乙○○明知海洛因係毒品危害防制條例第2 條第1 項第1 款
    所列管之第一級毒品，依法不得持有，竟基於持有第一級毒
    品海洛因之犯意，於97年4 月9 日，在上址住處，收受該綽
    號「阿正」之男子（真實姓名年籍不詳）交付寄放裝有第一
    級毒品海洛因2 包（合計淨重0.19公克）之鐵盒1 個而持有
    第一級毒品海洛因。嗣於97年4 月11日18時30分許，在上址
    住處，在甲○○借宿並放置乙○○物品之房間而由乙○○掛
    於牆上之外套口袋鐵盒內，為警查乙○○持有之第一級毒品
    海洛因2 包（合計淨重0.19公克）及第二級毒品安非他命2
    包（合計淨重0.0260公克）、在該房間內查扣注射針筒1 支
    、美納水8 支、安非他命吸食器2 組、小筆計本1 本、電子
    磅秤1 臺、分裝夾鍊帶（中包）1 個、分裝夾鍊帶（小包）
    1 包等物，查悉上情。
三、案經臺北縣政府警察局淡水分局報請臺灣士林地方法院檢察
    署檢察官偵查起訴。
    理  由
一、前揭犯罪事實一部分，業據被告甲○○、乙○○於民國98年
    3 月19日本院準備程序及審理時供認不諱，核與被告二人各
    以證人身份於警詢、偵查中結證之情節相符，而被告二人確
    實施用甲基安非他命，且同於 97年4月11日為警查獲後採集
    其尿液送鑑定結果，均呈安非他命類陽性反應，復有本院檢
    察署97年度毒偵字第921號起訴書及97年度毒偵字第967號聲
    請簡易判決處刑書各 1份附卷可憑，應甚明確，足徵被告二
    人間互有轉讓毒品之自白與事實相符。另犯罪事實二部分，
    據被告乙○○於偵查中及本院審理時自白不諱，亦與證人黃
    愛國於偵查中結證情節相符。又被告乙○○於上開處所為警
    查獲時，現場搜索扣押之白色粉末2 包及白色透明結晶2 包
    經送法務部調查局濫用藥物實驗室及交通部民用航空局航空
    醫務中心檢驗結果，各具有第一級第6 項毒品海洛因成分與
    第二級毒品甲基安非他命成分，有法務部調查局濫用藥物實
    驗室調科壹字第09723027080 號鑑定書及交通部民用航空局
    航空醫務中心航藥鑑字第0972182 號毒品鑑定書各1 份在卷
    可稽。本件事證明確，被告二人犯行堪以認定。
二、按安非他命類業經行政院衛生署於69年12月8 日以衛署藥字
    第301124號公告自69年12月8 日起禁止輸入、製造，自70年
    6 月1 日起禁止販賣，並於75年7 月11日衛署藥字第597627
    號公告一概禁止使用，此有該等函文可查，自屬藥事法所規
    範之禁藥。又毒品危害防制條例第8 條第2 項之轉讓第二級
    毒品罪及藥事法第83條第1 項之轉讓禁藥罪，同有處罰之規
    定，而毒品危害防制條例第8 條第6 項規定，轉讓毒品達一
    定數量者，加重其刑至2 分之1 ，其標準由行政院定之。依
    行政院於93 年1月7 日發布之「轉讓持有毒品加重其刑之數
    量標準」第2條 規定：「轉讓、持有毒品達一定數量者，加
    重其刑至2 分之1 ，其標準如下：一、第一級毒品：淨重5
    公克以上。二、第二級毒品：淨重10公克以上。前項所稱淨
    重，指除去包裝後之毒品重量。」。本件依被告二人供述相
    互轉讓甲基安非他命之數量甚微，尚未達加重刑罰之標準，
    則毒品危害防制條例第8 條第2 項於92年7 月9 日總統令修
    正公布，於93年1 月9 日施行，該條項之轉讓第二級毒品罪
    之法定最重本刑為有期徒刑5 年，被告二人無法定加重其刑
    之事由，而藥事法第83條第1 項之轉讓禁藥罪，係於93年4
    月21日修正公布，同年月23日施行，其法定最重本刑為有期
    徒刑7 年，2 者相較，後者為後法且為重罪，依法條競合關
    係，應適用較重之後法論以藥事法第83條第1 項之轉讓禁藥
    罪。
三、是核被告甲○○所為，係犯藥事法第83條第1 項之轉讓禁藥
    罪。被告甲○○前曾因施用毒品案件，經臺灣士林地方法院
    95年度簡字第411 號判決處有期徒刑3 月確定，甫於民國96
    年4 月21日執行完畢出監，而於5 年內再犯有期徒刑以上之
    罪，為累犯，應依法加重其刑。另被告乙○○所為，係犯藥
    事法第83條第1 項之轉讓禁藥罪及毒品危害防制條例第11條
    第1 項之持有第一級毒品海洛因罪，其先後2 次轉讓禁藥安
    非他命及持有第一級毒品海洛因間，犯意各別、行為互殊，
    應分論併罰。次查，被告乙○○係於97年4 月6 日，在上址
    處所，與甲○○約定無償轉讓禁藥即第二級毒品安非他命供
    甲○○施用，雖甲○○於其後根據此約定，於6 日、7 日各
    自取乙○○置放之安非他命二次，然被告二人轉讓之合意既
    只有一次，雖被告甲○○取用次數有二次，仍應認乙○○僅
    有轉讓安非他命一行為而予評價。爰審酌被告甲○○、乙○
    ○無償轉讓禁藥之對象僅供朋友間相互施用，雖助長社會不
    良風氣，戕害國民身心健康，然其所轉讓之數量非鉅，復於
    犯後均能坦承犯行；另乙○○於偵查中及本院審理時亦坦承
    係受他人寄藏而持有第一級毒品海洛因之犯行，其持有雖非
    供自己或他人施用，惟明知毒品為法律所禁止者仍幫忙寄藏
    而持有，亦非可取，及其被告二人品行、犯罪之動機、目的
    、手段、智識程度、所得利益及犯罪所生之危害等一切情狀
    ，量處如主文所示之刑。
四、扣案之第一級毒品海洛因2 包（合計淨重0.19公克）及第二
    級毒品甲基安非他命2 包（驗餘淨重0.0258公克），分別係
    查獲之第一級及第二級毒品，不問屬於被告與否，均應依毒
    品危害防制條例第18條第1 項前段之規定宣告沒收銷燬。至
    扣案之放置第一級毒品之鐵盒1 個及注射針筒1 支、美納水
    8 支、安非他命吸食器2 組、帳冊1 本、電子磅秤1 臺、分
    裝夾鍊帶（中包）1 個、分裝夾鍊帶（小包）1 包等物，均
    屬綽號「阿正」之男子所有，且非被告二人互相轉讓毒品所
    用之物，業據被告甲○○、乙○○於本院審理時陳明在卷，
    爰不宣告沒收，附此敘明。
五、據上論斷，應依刑事訴訟法第273 條之1 第1 項、第299 條
    第1項 前段，藥事法第83條第1 項，毒品危害防制條例第11
    條第1項 、第18條第1 項前段，刑法第11條前段、第47條第
    1 項、第51條第5 款，判決如主文。
六、本案經檢察官翁偉倫到庭執行職務。
中    華    民    國    98    年     3    月    31    日
                      刑事第一庭法  官  王沛雷
以上正本證明與原本無異。
如不服本判決應於收受判決後10日內向本院提出上訴書狀，並應
敘述具體理由；其未敘述上訴理由者，應於上訴期間屆滿後20日
內向本院補提理由書（均須按他造當事人之人數附繕本）「切勿
逕送上級法院」。
                                書記官  吳尚文
中    華    民    國    98    年     3    月    31    日
附錄論罪科刑法條：
藥事法第83條第1項
明知為偽藥或禁藥，而販賣、供應、調劑、運送、寄藏、牙保、
轉讓或意圖販賣而陳列者，處7 年以下有期徒刑，得併科新臺幣
5 百萬元以下罰金。
毒品危害防制條例第11條第1項
持有第一級毒品者，處 3 年以下有期徒刑、拘役或新臺幣 5 萬
元以下罰金。


司法院資訊處製作；財團法人民間司法改革基金會備份。
